【裁判字號】    98,訴,743
【裁判日期】    990527
【裁判案由】    就業服務法
【裁判全文】
高雄高等行政法院判決
                                       98年度訴字第743號
                                 民國99年5月13日辯論終結
原      告  大統國際有限公司
                            樓
代  表  人  甲○○
被      告  高雄縣政府
代  表  人  丙○○  縣長
訴訟代理人  丑  ○
            寅○○
            癸○○
被      告  台南縣政府
代  表  人  戊○○  縣長
訴訟代理人  子○○
            壬○○
上列當事人間就業服務法事件，原告不服行政院勞工委員會中華
民國98年11月6日勞訴字第0980022444號及98年11月12日勞訴字
第0980022442號訴願決定，提起行政訴訟，本院判決如下：
    主  文
行政院勞工委員會98年11月12日勞訴字第0980022442號訴願決定
及被告台南縣政府96年5月10日府勞就字第0960100801號違反就
業服務法罰鍰處分均撤銷。
原告其餘之訴駁回。
訴訟費用由被告台南縣政府負擔8分之1，餘由原告負擔。
    事實及理由
壹、程序方面：
一、按「對於機關、法人或非法人之團體為送達者，應向其代表
    人或管理人為之。」「對於機關、法人、非法人之團體之代
    表人或管理人為送達者，應向其機關所在地、事務所或營業
    所行之。但必要時亦得於會晤之處所或其住居所行之。」分
    別為行政程序法第69條第2項及第72條第2項所明定。可知，
    對於法人或非法人團體為送達，應送達於法人或非法人團體
    之事務所或營業所或其代表人或管理人之住、居所。
二、查本件原告已於民國93年3月24日遭高雄市政府以經商字第0
    9302044730號函廢止公司登記，有原告公司變更登記表與公
    司及分公司基本資料查詢明細表附原處分卷及本院卷可稽，
    是有關行政機關之文書於93年3月24日以後如欲向原告送達
    ，應送達原告代表人之住居所始合法。次查原告代表人甲○
    ○之住所已於93年8月13日從「高雄市○○區○○路○○巷10
    號」遷至「高雄市○○區○○街26號4樓」，有原告戶籍資
    料查詢結果單附本院卷（第115頁）可考，是於93年8月13日
    以後向原告送達之文書，均應向「高雄市○○區○○街26號
    4樓」送達始為合法。則查本件被告高雄縣政府及台南縣政
    府對原告所為系爭裁罰處分書，係於93年9月15日及96年5月
    10日作成，分別於93年9月21日及96年5月16日以寄存送達之
    方式，送達於「高雄市○○區○○路○○巷10號」及「高雄市
    ○○區○○○路5號之6」，有送達證書2份附本院卷（第101
    、105頁）可稽，揆諸前揭說明，兩者之送達均不合法，送
    達既不合法，訴願期間即無從起算，是本件原告雖遲至98年
    6月23日及98年5月18日始分別對被告高雄縣政府及台南縣政
    府之系爭裁罰處分提起訴願，其提起訴願仍屬合法，訴願機
    關就原告不服被告高雄縣政府上揭處分部分，以逾期為由決
    定不受理，容有未當，本件仍應為實體審理，合先敘明。
貳、實體方面：
一、事實概要：
    緣（一）原告係私立就業服務機構，於90年間接受訴外人即
    雇主王嫺梅之委託，向行政院勞工委員會（下稱勞委會）申
    請外籍家庭監護工，以照顧其祖母吳英。原告並未告知雇主
    需提供受監護人吳英由合格醫院開出之巴氏量表診斷證明書
    供辦理申請事宜，卻檢具偽造之嘉義縣華濟醫院診斷證明書
    ，於90年8月30日向勞委會提出申請，案經被告高雄縣政府
    查證上開診斷證明書出於偽造屬實，乃以原告違反就業服務
    法第40條第8款規定，依同法第65條第1項規定，以93年9月
    15日府勞組字第0930132811號違反就業服務法罰鍰案件處分
    書裁處原告新台幣(下同)30萬元罰鍰。原告不服，提起訴願
    ，經以訴願逾期為由決定不受理。（二）被告台南縣政府以
    原告另接受訴外人即雇主張添池、潘祖華、鄭明義等3人之
    委任，辦理聘僱家庭外籍看護工之引進業務，卻提供不實之
    醫師診斷證明書為雇主向勞委會申請家庭看護工，涉有違反
    就業服務法第40條第8款之違章，依同法第65條第1項規定，
    以96年5月10日府勞就字第0960100801號違反就業服務法罰
    鍰處分書裁處原告罰鍰30萬元。原告不服，提起訴願，遭決
    定駁回；原告遂合併提起本件行政訴訟（原告就被告高雄縣
    政府其餘3件處分、被告台南市政府、彰化縣政府、花蓮縣
    政府所為處分不服部分，本院另以裁定為之）。
二、本件原告主張：
（一）訴外人辛○於90年9月以配偶甲○○名義設立大統國際有
      限公司(甲○○為名義負責人，訴外人辛○為實際負責人)
      ，以仲介外籍女工來台看護為主要業務項目。91年9月營
      業期間，驚覺原告大、小印鑑在外遭人盜刻使用圖利，逐
      展開蒐證，經確定係訴外人侯承讚所為，其並以不實偽造
      醫院診斷書證明提供給雇主申請外籍看護而收費。92年1
      月辛○正式向法務部高雄市調查處，檢舉侯承讚（身分證
      字號：Z000000000）盜用原告大、小印鑑及偽造文書等不
      法情事，同年4月台灣嘉義地方法院檢察署，針對華濟醫
      院偽造醫院診斷書證明，首開偵查庭，辛○以證人列席，
      席中有裴彩旭出面認罪，因被盜用件數甚多，為全力配合
      偵查作業，不得已在92年8月底結束所有營業，所有案件
      直到96年12月才審理告一段落，侯承讚被起訴判刑。原告
      也確定與此無關連。然92年2月起至96年7月底期間，各地
      方縣市政府勞工相關單位，以違反就服法第40條8款之規
      定，陸續對原告裁定罰鍰(共計8個裁罰處分)，並交由法
      務部高雄行政執行處執行，總計240萬元，經原告向勞委
      會訴願，該會以超過訴願期間為由駁回，要原告向高等行
      政法院訴訟，故特此備有關資料，懇請本院向高雄市調查
      處調閱檢舉紀錄佐證，洗刷冤屈並撤銷原處分。
（二）辛○在92年1月第一時間蒐證向法務部高雄市調查處檢舉
      該偽造成員，並配合各地檢署偵查作證，偵破該偽造案，
      在沒受處分裁定前，即已向法務機關訴願，故所謂超過訴
      願期間與事實不符。又辛○曾就高雄縣政府92年2月10日
      府勞組字第0920021987號及92年8月29日府勞組字第09201
      55265號處分提出訴願（因搬遷找不到存底）皆遭駁回。
      但從92年4月至96年12月所有案件偵查終結，都證明原告
      係遭人陷害，沒經手任何之不法，但行政處分均未依法撤
      銷。
（三）就高雄縣政府93年9月15日之處分(雇主王嫺梅)，其申請
      表上所蓋原告及原告代表人印章中「大」字及「月」字與
      原告及代表人之大小章不符。另原告並沒有接受雇主王嫻
      梅、張添池、潘祖華及鄭明義之委託來代理他們申請外勞
      ，都是被侯承讚盜刻印章所為等情。並聲明求為判決：(1)
      被告高雄縣政府93年9月15日府勞組字第0930132811號違
      反就業服務法罰鍰案件處分書及勞委會98年11月6日勞訴
      字第0980022444號訴願決定均撤銷；(2)被告台南縣政府96
      年5月10日府勞就字第0960100801號違反就業服務法罰鍰
      案件處分書及勞委會98年11月12日勞訴字第0980022442號
      訴願決定均撤銷。
三、被告主張：
（一）被告高雄縣政府部分：
  １、按「私立就業服務機構及其從業人員從事就業服務業務，
      不得有下列情事：8、接受委任辦理聘僱外國人之申請許
      可、招募、引進或管理事項，提供不實資料或健康檢查檢
      體。」「違反．．．第40條第2款、第7款至第9款規定者
      ，處30萬元以上150萬元以下罰鍰。」就業服務法第40條
      第8款及第65條第1項分別定有明文。
  ２、「人民違反法律上之義務而應受行政罰之行為，法律無特
      別規定時，雖不以出於故意為必要，仍須以過失為其責任
      條件。但應受行政罰之行為，僅須違反禁止規定或作為義
      務，而不以發生損害或危險為其要件者，推定為有過失，
      於行為人不能舉證證明自己無過失時，即應受處罰。」司
      法院釋字第275號著有解釋。究其意旨，原告縱無違法之
      故意，然其受雇主委任辦理外籍勞工引進事項，卻再委由
      第三者代為處理，其對第三者本就有適當選任、監督、管
      理與必要抽查之義務，本件原告因疏於監督注意，致第三
      者以不法手段取得偽造之診斷證明書，供原告持向勞委會
      提出申請，而違反就業服務法規定之事實，其主觀上之過
      失足堪認定。
  ３、依就業服務法第40條第8款之規定，明確禁止私立就業服
      務機構及其從業人員不得提供不實資料，既為經申請許可
      從事就業服務業務之專業機構，即必須恪遵相關法令規定
      ，然卻任意委由第三者提供偽造之診斷證明書，再以原告
      名義檢具向勞委會申請家庭監護工事宜，依據民法第538
      條規定，受任人使第三人代為處理委任事務者，就第三人
      之行為，與就自己之行為，負同一責任。本件原告既以其
      名義送件，自應負起審查文件之義務，卻應注意、能注意
      而未注意放任違法情事發生，且未加詳察診斷證明書等文
      件是否依合法程序與正常管道取得暨查詢受監護人是否確
      實親自經醫師檢測，主觀已有過失，客觀上提供偽造之不
      實診斷證明書亦屬實。是原告違法事實已具體明確，被告
      依其違反就業服務法第40條第8款，暨依同法第65條第1項
      規定處以罰鍰30萬元，並無不當。
（二）被告台南縣政府部分：
  １、按「私立就業服務機構及其從業人員從事就業服務業務，
      不得有下列情事：8、接受委任辦理聘僱外國人之申請許
      可、招募、引進或管理事項，提供不實資料或健康檢查檢
      體。」「違反．．．第40條第2款、第7款至第9款規定者
      ，處30萬元以上150萬元以下罰鍰。」就業服務法第40條
      第8款及第65條第1項分別定有明文。
  ２、原告於被告辦理就業服務業務，接受雇主張天池、潘祖華
      及鄭明義等3人之委任，辦理聘僱家庭外籍看護工之引進
      業務，提供不實之醫師診斷證明書。案經被告審查屬實，
      據以依就業服務法規定裁處原告30萬元罰鍰，並無不合。
      至原告主張前揭行為係侯承讚所為，其並以不實偽造醫院
      診斷書證明提供給雇主申請收費云云，實屬推托之詞，因
      原告之受僱人侯承讚，於90年6月間起至91年11、12月止
      ，擔任原告之業務經理，其於90年10月23日、91年7月16
      日及91年9月26日，為雇主張天池、潘祖華及鄭明義等3人
      以偽造之診斷證明書向勞委會申請聘僱家庭外籍看護工，
      違反就業服務法第40條第8款之規定，此有相關申請資料
      影本及台灣高雄地方法院94年度訴字第36號刑事判決影本
      附原處分卷可稽。侯承讚之故意推定為原告之故意，而原
      告並未提出具體事證證明其就此違法事實並無故意或過失
      ，另稽之雇主鄭明義之「雇主聘僱外籍勞工申請表」載，
      其係委託原告辦理相關申請許可等事宜，申請表上並有原
      告公司大小章，是本件原告違反就業服務法第40條第8款
      規定之違法事實洵堪認定。
  ３、訴外人侯承讚係為原告之從業人員，此為原告於訴願書中
      所自承，是該偽造診斷證明書不論是否係為侯承讚所偽造
      ，然確係原告具名持該偽造之診斷證明書向勞委會申請外
      籍監護工，此有雇主聘僱外籍勞工申請表、雇主申請聘僱
      家庭外籍監護工專用診斷證明書及說明函等影本附原處分
      卷內可稽。據此，原告縱無故意，然因係一專業之仲介公
      司，理應有其專業判斷，按情節應注意，並能注意而不注
      意者，亦有過失，原告所為核已違反就業服務法第40條第
      8款之規定，所稱顯係飾卸之詞，不足採信等語，資為抗
      辯，並聲明求為判決駁回原告之訴。
四、上開事實概要欄所載之事實，已經兩造分別陳述在卷，並有
    被告高雄縣政府93年9月15日府勞組字第0930132811號違反
    就業服務法罰鍰案件處分書、雇主聘僱外籍勞工申請表、勞
    委會93年4月14日勞職外字第0930202770A號函、華濟醫院函
    及所附資料、雇主申請聘僱家庭外籍監護工專用診斷證明書
    、勞委會93年1月15日勞職外字第0930200278B號函、93年1
    月19日勞職外字第0930200364B號函、93年9月23日勞職外字
    第0930206238B號函及台南縣政府96年5月10日府勞就字第09
    60100801號違反就業服務法罰鍰案件處分書等附原處分卷及
    本院卷可稽，洵堪認定。而本件之爭點在於原告是否有違反
    就業服務法第40條第8款規定，應依同法第65條第1項規定裁
    處，茲分述如下：
（一）被告高雄縣政府部分：
  １、本件原告於90年9月24日，確有以原告名義為訴外人即雇
      主王嫺梅申請外籍家庭看護工，且其檢附申請文件中之華
      濟醫院名義開立之醫師診斷證明係屬偽造等情，有雇主聘
      僱外籍勞工申請表、雇主申請聘僱家庭外籍監護工專用診
      斷證明書、勞委會93年4月14日勞職外字第0930202770A號
      函、華濟醫院函及所附資料暨雇主申請聘僱家庭外籍監護
      工專用診斷證明書等附原處分卷及本院卷可稽，洵堪認定
      。
  ２、原告雖主張本件實為訴外人侯承讚等人偽造原告公司之大
      、小章，亦即係侯承讚冒用原告名義申請，原告並不知情
      ，不應受罰云云，並提出台灣高雄地方法院94年度訴字第
      36號判決為證。惟查，依原告輔佐人辛○於本院99年4月2
      0日行準備程序時陳稱「90年度侯承讚是擔任公司業務員
      ；其工作項目為招攬業務，即找雇主申請外籍勞工，雇主
      相關資料備齊之後，要經過原告公司整個作業程序」「（
      侯承讚向勞委會申辦時）勞委會（核准）公文寄到（原告
      ）公司來，他（侯承讚）在公司當業務，向公司的小姐表
      示他有件，就從小姐那裡取走了」「有可能侯承讚與公司
      小姐串通」得語，可知，原告對公司員工之管理監督顯有
      疏失致侯某有機可乘，亦難卸過失之責，且侯承讚為原告
      之受雇人，亦即其為原告之使用人，依民法第224條之規
      定，使用人之故意、過失，應視為原告之故意、過失，故
      原告對於侯承讚之偽造並提供不實資料之故意行為，自應
      負責。況核對原處分卷所附之公司變更登記表上之原告公
      司之大、小章，與雇主聘僱外籍勞工申請表(雇主王嫻梅)
      上之原告公司之大、小章目視之下亦無不同，且原告事發
      後，除向調查單位檢舉及作證公司大、小章有遭人盜刻使
      用圖利外，並未對侯承讚提出偽造印章及偽造文書之刑事
      告訴，亦據原告代表人之輔佐人於本院審理時陳述在卷。
      再，原告所舉台灣高雄地方法院94年度訴字第36號侯承讚
      涉嫌偽造文書刑事判決（嗣由台灣高等法院高雄分院96年
      度上更【一】字第312號判刑確定），除認定侯承讚擔任
      原告公司業務經理，負責仲介國外勞工進入國內工作之業
      務，為賺取報酬，與訴外人裴彩旭共同偽造受監護人合於
      申請外籍監護工標準之診斷證明書連同巴氏量表，再由侯
      承讚以上開偽造之診斷證明書及巴氏量表，向勞委會申請
      聘僱家庭外籍監護工外，並未認定侯承讚等人有偽刻原告
      公司印章並以之使用於外籍監護工申請文件等犯行，有上
      開刑事判決書附卷足參，是原告主張乃侯承讚偽刻印章所
      為，與該公司無關，不應受裁罰之說詞，亦難憑採。原告
      就此部分之主張，既無可採，被告高雄縣政府以原告有違
      反就業服務法第40條第8款之行為，而依同法第65條第1項
      規定裁處30萬元罰鍰，揆諸上開規定，並無違誤。原告此
      部分訴訟，為無理由，應予以駁回。
（二）被告台南縣政府部分：
      本件原告有於91年7月16日，以其名義為訴外人即雇主鄭
      明義向勞委會申請外籍家庭看護工，其檢附申請文件中之
      高雄市立小港醫院（委託財團法人私立高雄醫學大學經營
      ）名義開立之醫師診斷證明係屬偽造等情，固有雇主聘僱
      外籍勞工申請表、勞委會93年9月23日勞職外字第0930206
      238B號函等附原處分卷及本院卷可稽，就此部分原告涉有
      違反就業服務法第40條第8款規定，雖堪認定；惟同處分
      所載原告尚受雇主張添池及潘祖華委任申請外籍家庭看護
      工，亦有提供不實診斷證明書之違章行為部分，經本院審
      視原處分卷附該2申請案之雇主聘僱外籍勞工申請表內容
      以觀，均係由雇主以自己名義自行提出申請，其委託人力
      仲介公司名稱欄均空白，顯然並無被告所指「係由原告受
      託向勞委會提出申請」情形；縱然該2申請案檢附之診斷
      證明書經刑事判決審認亦係侯承讚提供且屬偽造之證明，
      僅屬侯承讚個人或雇主有無違反就業服務法行為而已，尚
      無證據證明與原告有所牽涉，被告台南縣政府將該2案提
      供不實診斷證明書之事實認定為原告之違法行為，併列為
      其裁罰處分之基礎事實，此有被告台南縣政府96年5月10
      日府勞就字第0960100801號違反就業服務法罰鍰處分書附
      本院卷可稽，被告台南縣政府之系爭裁罰處分其認定事實
      顯有錯誤，原告主張該裁罰處分為違法，應予撤銷，即有
      理由。
五、綜上所述，本件被告台南縣政府依就業服務法第40條第8款
    並同法第65條第1項規定，裁處原告罰鍰30萬元部分，其認
    事用法尚有違誤，訴願決定未予糾正，而予以維持，同有可
    議；原告提起本件訴訟，求為撤銷此部分之訴願決定及原處
    分，為有理由，爰由本院將訴願決定及原處分予以撤銷。另
    被告高雄縣政府依就業服務法第40條第8款並同法第65條第1
    項規定，裁處原告罰鍰30萬元部分，其認事用法核無不合，
    訴願決定以原告之訴逾訴願期間，從程序予以不受理決定，
    雖有未合，惟其結論並無二致，仍應予以維持；原告提起行
    政訴訟，求為撤銷此部分之原處分及訴願決定，為無理由，
    應予駁回。又兩造其餘攻擊防禦方法，核與判決結果不生影
    響，爰不逐一論述，附此敘明。
參、據上論結，本件原告之訴為一部有理由，一部無理由，依行
    政訴訟法第104條、民事訴訟法第79條，判決如主文。
中    華    民    國    99    年     5     月    27   日
            高雄高等行政法院第二庭
                        審判長法官  江  幸  垠
                              法官  簡  慧  娟
                              法官  吳  永  宋
以上正本係照原本作成。
如不服本判決，應於判決送達後20日內向本院提出上訴書狀，其
未表明上訴理由者，應於提起上訴後20日內向本院提出上訴理由
書（須按對造人數附繕本）；如於本判決宣示或公告後送達前提
起上訴者，應於判決送達後20日內補提上訴理由書（須附繕本）
。未表明上訴理由者，逕以裁定駁回。
中    華    民    國    99    年    5     月    27    日

                            書記官  陳  嬿  如

司法院資訊處製作；財團法人民間司法改革基金會備份。
